最高法院民事判決　　　　　　　　　　　　　　　八十七年度台上字第二六一九號
　　上　訴　人　黃麗惠
　　訴訟代理人　呂文貴律師
　　被 上訴 人　上海商業儲蓄銀行股份有限公司
　　法定代理人　周慶雄
右當事人間請求清償借款事件，上訴人對於中華民國八十七年一月十九日台灣高等法
院第二審判決（八十六年度再字第七五號），提起上訴，本院判決如左：
    主  文
上訴駁回。
第三審訴訟費用由上訴人負擔。
    理  由
本件上訴人以民國八十五年八月十三日台灣台北地方法院八十五年度訴字第二八八六
號、八十五年十二月十日台灣高等法院八十五年度上字第一四二二號確定判決有民事
訴訟法第四百九十六條第一項第一款之事由，對之提起再審之訴。原審以：按確定判
決有民事訴訟法第四百九十六條第一項所列各款情形之一者，固得以再審之訴對之聲
明不服，但當事人已依上訴主張其事由或知其事由而不為主張者，仍不能提起再審之
訴，為同條第一項但書所明定。查前訴訟程序八十五年度上字第一四二二號確定判決
，係以：上訴人於民國八十三年六月二十五日所立之借據第五條特別約定事項第一項
約定，本借款金額借款人同意於借款撥付時，全數轉入被上訴人苓雅分行活期儲蓄存
款第四三七四─一號帳戶內，則被上訴人該日之撥款行為，已經上訴人在借據上同意
，是難謂被上訴人撥款行為有何不當之處，……雖上訴人抗辯伊已在八十三年六月二
十五日以存證信函通知被上訴人暫勿付款，但查上訴人所提出之存證信函，收件人係
「宏業公司」，被上訴人係副本收件人……上訴人所辯，均係其與建商間之糾紛，尚
未足證明被上訴人履行系爭借款有不依約給付或失誠信之處，……，而維持第一審所
為被上訴人勝訴判決。嗣上訴人提起第三審上訴，其於上訴理由狀中，業已就其提起
本件再審之事由一一主張，諸如上訴人於八十三年六月二十四日寄出存證信函通知被
上訴人，該存證信函並於同年六月二十五日上午八時送達被上訴人，惟被上訴人故意
以違反上訴人延緩付款通知之意思，仍撥付貸款金額予「宏業公司」，有失誠信；八
十五年度上字第一四二二號判決前開之認定，顯然違反經驗法則；被上訴人並未提出
相關證據來證明上訴人確同意以八十三年六月二十五日為借款撥付日，其舉證責任實
有未盡之處；以上諸事項，上訴人確已以上訴方式而為主張，業經調閱最高法院八十
六年度台上字第二一六四號案卷查明屬實。縱原確定判決果有適用法規錯誤之情形，
揆諸首開說明，上訴人已不能提起再審之訴云云，因而駁回上訴人再審之訴，於法核
無不合。上訴論旨猶執前詞指摘其為不當，聲明廢棄，非有理由。
據上論結，本件上訴為無理由，依民事訴訟法第四百八十一條、第四百四十九條第一
項、第七十八條，判決如主文。
中      華      民      國    八十七    年     十一     月     十三     日
                              最高法院民事第三庭
                                  審判長法官  范  秉  閣
                                        法官  朱  建  男
                                        法官  曾  煌  圳
                                        法官  許  澍  林
                                        法官  鄭  玉  山
      右正本證明與原本無異
                                              書  記  官
中      華      民      國    八十七    年     十二     月     一       日
